臺灣苗栗地方法院刑事判決　　　　　　　94年度交訴字第21號
公　訴　人　臺灣苗栗地方法院檢察署檢察官
被　　　告　丁○○
上列被告因公共危險等案件，經檢察官提起公訴（94年度偵字第
1361號），本院判決如下：
    主  文
丁○○因過失傷害人，處有期徒刑肆月。又駕駛動力交通工具肇
事，致人受傷而逃逸，處有期徒刑拾月。應執行有期徒刑壹年。
　　犯罪事實
壹、丁○○於民國94年2 月17日11時30分許，駕駛車牌號碼5708
    -HB 號自用4 輪小貨車，沿著台六線由北往南方向行駛，於
    同日11時32分許，行經苗栗縣公館鄉玉谷村向陽32號前，本
    應注意行車速度應依速線標誌或標線之規定（現場該處之速
    限僅時速60公里），並應注意車前狀況，隨時採取必要之安
    全措施，及4 輪以上汽車在劃有快慢車道分隔線之道路行駛
    ，除起步、準備停車、臨時停車或轉彎外，不得行駛慢車道
    ，而依當時情形，又無不能注意之情形，竟疏未注意，貿然
    以時速約70公里超速行駛，跨越快慢車道分隔線行駛，且未
    注意車前另有由乙○○所騎駛車牌號碼為VKX-570 號之輕機
    車亦在行駛，而未採取必要閃避之安全措施，致其車頭右前
    方車角撞及乙○○所騎駛上述輕機車之左側車身，使乙○○
    受有頭部外傷、臉部多處擦傷、腦震盪、左眼鞏膜瘀血、四
    肢多處擦傷、左腳踝扭傷及背部挫傷之傷害。未料丁○○於
    駕駛動力交通工具肇事，致乙○○受傷後，竟生肇事逃逸之
    犯意，當場駕駛前開自小貨車逃離現場。所幸正好丙○○目
    擊案發經過，並記下丁○○之前揭車牌號碼，報警處理才循
    線查獲。
貳、本案件經乙○○提出告訴，由苗栗縣警察局苗栗分局報告臺
    灣苗栗地方法院檢察署檢察官偵查後起訴。
    理  由
壹、關於證據能力之認定：
    被告於準備程序中對於證人丙○○警詢供述之證據能力異議
    ，表示爭執其證據能力（本院卷第13頁），由於證人丙○○
    之警詢供述，為被告以外之人於審判外之陳述，又查無法定
    例外應賦予證據能力之情形，依刑事訴訟法第159 條第1 項
    應認為無證據能力。
貳、認定犯罪事實所憑的證據及理由：
一、被告自己承認案發當時從家中出門駕駛本件自小貨車去公館
    買便當，而其家中與案發地點不過相差一個路口（見本院卷
    第12、17頁，被告答辯意旨及其所提出之現場圖），這首先
    可以排除被告於案發時根本不在現場附近，而遭無辜涉入本
    案的危險。
二、證人丙○○於本院作證時，對於目擊本件車禍及當時車號57
    08-HB 自小貨車肇事後逃逸之事實，均有清楚而肯定的證述
    （本院卷第28-36 頁）。根據她的證詞，她目擊本件車禍當
    時，與發生車禍地點之間並無任何障礙物，且她有視力值1.
    0 的正常視力，所辨認本件肇事車輛的特徵為藍色車子及銀
    色鐵箱，與事後警方蒐證照片所顯示被告之車輛特徵相符（
    偵卷第26頁），最後並有追上前去，記下車號告訴警察。又
    被告也說證人丙○○跟他之間，並無糾紛（本院卷第40頁）
    。因此證人丙○○的證述內容，不但具有正確性，也具有客
    觀性，應該可以採信。
三、依據證人丙○○於本院中之證詞，對照本件現場處理警員陳
    金豐所繪製、填具之道路交通事故現場圖、道路交通事故（
    偵卷第14-16 頁）及被告自己所提出之現場圖（本院卷第17
    、43頁），可以確定：(1)被告當時行車速度大概為時速70
    公里，而車禍現場該處之速限為60公里（本院卷第34頁、偵
    卷第15頁），被告已經超速行駛；(2)被告的自小貨車是車頭
    右前方車角撞到告訴人行駛中的機車，該處應是車輛駕駛看
    得到的地方（本院卷第34頁），所以被告在行車當時並沒有
    注意車前狀況，也沒有採取必要的閃避措施，否則應該不會
    發生車禍；(3)車禍發生地點在慢車道上（本院卷第32、43頁
    、偵卷第14頁），則被告當時必然已經跨線行駛，使車頭右
    前方車角已駛入慢車道，才有可能撞到告訴人行駛中的機車
    ，發生車禍等3 項事實。
四、行車速度，依速限標誌或標線之規定；汽車行駛時，駕駛人
    應注意車前狀況，並隨時採取必要之安全措施；4 輪以上汽
    車在劃有快慢車道分隔線之道路行駛，除起步、準備停車、
    臨時停車或轉彎外，不得行駛慢車道。道路交通安全規則第
    93條第1 項、第94條第3 項、第95條第2 項前段分別定有明
    文。由以上確定的事實，對照上述各該法規規定，被告就本
    件車禍有犯罪事實欄所載之各項過失，應可認定。
五、告訴人乙○○因本件車禍而受有傷害，已經告訴人在警詢中
    陳述明確（偵卷第9 頁），其具體受傷害之情形，則如犯罪
    事實所載，也有大千綜合醫院94年3 月15日編號000000000
    的乙種診斷證明書附在卷中可以為憑。因此，告訴人受有傷
    害及其與本件車禍具有直接的因果關係，也都可以認定。
六、被告的自小貨車是車頭右前方車角撞到告訴人行駛中的機車
    ，該處應是車輛駕駛看得到的地方，已詳述如前。此外，證
    人丙○○也證稱發生車禍時，有很大聲的碰撞聲音。這兩項
    應該可以合理推論被告已經看到車禍發生的情形，且已預見
    肇事致人受傷的事實。但被告在肇事後，僅停留1 、2 秒鐘
    ，並未下車，隨即驅車離去，證人丙○○也有清楚的證述（
    本院卷第30、35頁）。也因此，被告有肇事逃逸的事實，也
    可以認定。
七、綜前所述，本件事證明確，被告犯行可以認定，應予以依法
    論罪科刑。
參、有利被告證據不採納的理由：
一、被告否認犯罪，大致是辯解說：他並沒有經過車禍發生地點
    ，而當時是在車禍發生地點的前一個路口，就從他家門口迴
    轉往公館方向去買便當（見本院卷第12頁及其提出之自繪現
    場圖一張，本院卷第17頁）等情，並請求傳喚當時與同車之
    證人甲○○到庭作證及將其所有之自小貨車送請鑑定。
二、本院認為：
（一）證人丙○○在本院的證詞，兼具正確性與客觀性，而可以
      採信的理由，已如前述，且依其證詞：證人丙○○是親眼
      看到撞到告訴人機車的車子，視線也一直追著肇事車輛，
      追過去之後，就記下車號等語（本院卷第29-30 頁），可
      知：並不存在著其他第三人撞到告訴人，恰巧被告駕車從
      該處經過，證人丙○○因而誤認之可能性。
（二）證人甲○○雖然到院具結證述：本件車禍當天，他與被告
      在一起，兩人一起開車出去，在被告住處前的路口（即發
      生車禍處的前一個路口）就左轉去公館等語。然而，證人
      甲○○也證述：他一星期會有2 、3 次會去被告住處，也
      經常坐被告的車，給被告載去買便當等情。由此可見，證
      人甲○○平日的關係就與被告較為密切，其證言的客觀性
      本來就不如恰巧經過的證人丙○○。再就作證的內容而言
      ，證人丙○○所證述的是目擊一場車禍的經過；證人甲○○所證述的卻是平淡無奇的例行日常生活。兩相比較，自
      然以證人丙○○之印象較為深刻。反觀證人甲○○若非有
      意偏袒被告，就是以例行日常生活的印象來填充車禍當天
      的經過。故證人甲○○所證並不足為被告有利之認定。
（三）至於被告關於將其自小貨車送鑑之請求，依照本件車禍當
      時之警方蒐證照片來看，告訴人機車車損的情形並非嚴重
      ，被告自小貨車的車漆未必留在告訴人機車之上，告訴人
      機車上也未必留有遭撞擊的凹痕可供比對，縱經鑑定無不
      利於被告之結果，也無從為有利被告之認定。故其請求，
      與本件待證事實，並無重要關係可言，依刑事訴訟法第16
      3 條之2 第2 項第2 款，應屬不必要，而應予駁回，一併
      在此說明。
（四）綜前所述，被告的辯解，應該只是推卸責任的說詞；證人
      甲○○證詞的可信度，也存有瑕疵，均不可採納。
肆、論罪科刑的理由：
一、被告的行為分別是犯刑法第284 條第1 項前段的過失傷害罪
    、同法第185 條之4 的肇事致人受傷而逃逸罪。
二、被告所犯以上兩罪，犯罪的意思與犯罪行為，都不相同，應
    該分別論罪，並依法定執行刑併合處罰。
三、量刑的理由：
（一）被告先前並無前科，有臺灣高等法院被告前案紀錄表1 紙
      為證，可認為被告平日品行應屬良善。
（二）本件車禍造成告訴人全身多處傷害，自車禍當天起，就住
      院2 天，之後又連續有6 次眼科及外科門診，其傷害情形
      ，並非輕微，前述大千綜合醫院的診斷證明書都有清楚的
      記載。
（三）被告就本件車禍有3 項不同過失，過失程度不輕，又被告
      肇事後逃逸，雖然沒有造成不可回復的損害，但卻也增加
      了事後查證的相當困難度，所幸有目擊證人勇於出面指認
      ，否則被害人將情何以堪，也將有損於社會正義。
（四）被告為本件犯行後，欠缺悔意，先是肇事逃逸，後在偵、
      審中均矢口否認，心存僥倖，一意圖求脫免刑責，殊不值
      取，且在目擊證人明確指認下，仍無意坦白承認，徒然造
      成程序的勞費，排擠影響其他真正無辜的被告更快使用法
      院調查資源的權利，妨礙「明案速斷、疑案慎斷」的刑事
      訴訟理想實現，若不量處較重的適當刑罰，對於其他誠實
      認罪的被告就有所不公平。
（五）審酌以上幾點，及其他一切情狀，分別就被告所犯兩罪，
      量處如主文的刑罰，希望能讓被告有所警惕，也還給被害
      人及社會一個公道。
肆、適用之法條：
一、刑事訴訟法第299條第1項前段。
二、刑法第284條第1項前段、第185條之4、第51條第5款。
三、罰金罰鍰提高標準條例第1條前段。
本案經檢察官林映姿到庭執行職務。
中　　華　　民　　國　　94　　年　　8 　　月　　25　　日
                  刑事第三庭  審判長法　官　劉 興 浪
                                    法  官  林 卉 聆
                                    法  官  蔡 志 宏
以上正本證明與原本無異。
如不服本判決，應於判決送達後10日內向本院提出上訴狀（應抄
附繕本）。告訴人或被害人如對於本判決不服者，應具備理由請
求檢察官上訴，其上訴期間之計算係以檢察官收受判決正本之日
期為準。
                                    書記官  楊 慧 萍
中　　華　　民　　國　　94　　年　　8 　　月　　25　　日
附記論罪之法條全文：
刑法第284 條第1 項：因過失傷害人者，處6 月以下有期徒刑、
拘役或500 元以下罰金。
刑法第185 條之4 ：駕駛動力交通工具肇事，致人死傷而逃逸者
，處6月以上5年以下有期徒刑。
